臺灣板橋地方法院民事判決　九十一年度簡上字一九七號
　　上　訴　人　甲○○
　　被上訴人　　乙○○
右當事人間請求給付票款事件，上訴人對於中華民國九十一年五月三日本院板橋簡易
庭九十一年度板簡字第五二○號第一審判決提起上訴，本院判決如左：
    主      文
上訴駁回。
第二審訴訟費用由上訴人負擔。
    事      實
甲、上訴人方面：
一、聲明：(一)原判決廢棄。(二)駁回被上訴人在第一審簡易之訴。
二、陳述：除與原判決記載相同者，茲引用之外，補稱：
    (一)上訴人係受發票人黃春蓮之託而將系爭本票交付予被上訴人，並無背書連帶保
      證之意，伊亦未收受系爭本票之對價，被上訴人卻心懷詭詐，見上訴人知識淺
      薄，無法律常識，誘稱系爭本票係上訴人攜來，應由上訴人簽名於系爭本票之
      背面等語，致上訴人陷於錯誤，不疑有他而在本票背面簽名，上訴人自毋庸負
      背書之責。
    (二)系爭本票乃被上訴人與發票人黃春蓮間之債權債務關係，與上訴人無涉，其間
      之金錢往來情形伊均不知情，此節訴外人黃春蓮知之甚詳。
三、證據：除援用第一審所提證據外，另聲請訊問證人黃春蓮。
乙、被上訴人方面：
一、聲明：駁回上訴。
二、陳述：除與原判決記載相同者，茲引用之外，補稱：
    (一)上訴人係自被上訴人處取得新臺幣（下同）七十二萬九千八百元後，以訴外人
      黃春蓮簽發之系爭本票親自簽名背書轉讓予被上訴人，自應負背書之責任。
    (二)上訴人為銀行支票戶，其使用支票多年，焉有可能不知支票背書轉讓之涵義，
      況上訴人確係自被上訴人處取得系爭本票之金額，嗣因發票人黃春蓮未清償票
      款，上訴人尚曾以書信向被上訴人表示「還錢是一定的事」，足證上訴人明知
      其應負背書人連帶清償之責，保證一定還錢，故上訴人主張其無法律知識，不
      知背書之意義顯係其推託之詞，不足採信。
三、證據：除援用第一審所提證據外，補提書函影本一件。
    理      由
一、本件被上訴人起訴主張其執有由訴外人黃春蓮於民國八十七年十一月一日簽發，
    上訴人為背書人，到期日為八十八年十一月三十日，票面金額為七十二萬九千八
    百元之本票一紙，詎於到期日向發票人為付款提示未獲付款，因本於票據之法律
    關係求為判決命上訴人給付七十二萬九千八百元及自八十八年十二月一日起至清
    償日止，按年息百分之六計算之利息等語。上訴人則以其僅係受訴外人黃春蓮之
    託將系爭本票交付予被上訴人，亦未收受系爭本票之對價，被上訴人見上訴人知
    識淺薄，無法律常識，故以系爭本票係上訴人交付而誘使上訴人簽名於背面，上
    訴人不諳背書之真意，自毋庸負背書人之責任，況系爭本票乃被上訴人與訴外人
    黃春蓮間之債權債務關係，與上訴人無涉，伊自毋庸負給付票款之責等語，資為
    抗辯。
二、按票據債務人不得以自己與發票人或執票人之前手間所存抗辯事由對抗執票人，
    票據法第十三條前段定有明文。次按在票據上簽名者，依票上所載文義負責，同
    法第五條第一項亦有明文。
三、經查本件被上訴人主張其執有由訴外人黃春蓮簽發，由上訴人背書之系爭本票，
    經屆期提示未獲付款之事實，業據其提出本票一紙為證，自堪採信為真實。上訴
    人雖以其知識淺薄，不諳背書之真意，致受被上訴人誘使而簽名於系爭本票背面
    等語抗辯，惟查在票據上簽名者，依票據法第五條第一項之規定，即應依票上所
    載文義負責，上訴人既在系爭本票背面簽名，自應負背書人之責任，尚不得以其
    不諳背書之意為由，即卸免其背書人之責任。又查上訴人雖以其未自訴外人黃春
    蓮處收受系爭本票之對價，惟查此乃係上訴人與發票人黃春蓮間所存之抗辯事由
    ，依票據法第十三條前段之規定，亦不得以之對抗執票之被上訴人，上訴人前揭
    抗辯洵屬無據。上訴人聲請訊問發票人黃春蓮，依上說明，核無必要。
四、從而，本件被上訴人本於票據之之法律關係，請求上訴人給付票款七十二萬九千
    八百元及自八十八年十二月一日起至清償日止，按年息百分之六計算之利息，為
    有理由，應予准許。原審判命上訴人如數給付，並依職權宣告假執行，於法並無
    不合。上訴意旨指摘原判決不當，求予廢棄改判，為無理由，應予駁回其上訴。
五、據上論結，本件上訴之上訴為無理由，依民事訴訟法第四百三十六條之一第三項
    、第四百四十九條第一項、第七十八條，判決如主文。
中　　　華　　　民　　　國　　九十一　　年　　　九　　　月　　 十八 　　日
                              臺灣板橋地方法院民事第一庭
~B審判長法　官　許瑞助
~B　　　法　官　黃信滿
~B　　　法　官　周舒雁
右正本證明與原本無異
本判決不得上訴
中　　　華　　　民　　　國　　九十一　　年　　　九　　　月　　 十八 　　日
~B  法院書記官　曹秋冬
